Inventaris van het archief van de Commissie Boerenkaas (TNO), 1953-1973
Nationaal Archief, Den Haag
Nederlandse Organisatie voor Toegepast Natuurwetenschappelijk Onderzoek (TNO): Commissie Boerenkaas
TNO / Cie. Boerenkaas
1953-1973
O27530
0.20 meter; 19 inventarisnummers.
Normale geschreven, getypte en gedrukte documenten, geen bijzondere handschriften.
Nationaal Archief, Den Haag
Voedingsorganisatie TNO, Afdeling Zuivel, Commissie Onderzoek Boerenkaas, 1953-1957
Het archief bevat stukken over technisch onderzoek en advisering naar verbetering van de bereiding van boerenkaas.
Archiefvorming
De Commissie Onderzoek Boerenkaas werd op 29 mei 1953 door de voorzitter van de afdeling Zuivel van de Landbouworganisatie TNO geïnstalleerd. De reden hiervan was dat "van de in ons land geproduceerde kaas de beste kwaliteit gevonden wordt onder de boerenkaas”, terwijl intussen de productie van industrieel vervaardigde kaas steeds meer toenam. De commissie moest dus met haar onderzoek bijdragen leveren tot de intensivering van boerenkaasproductie. Haar rapportage diende ook tot ondersteuning van subsidieaanvragen bij organen van de Europese Economische Gemeenschap en zijn opvolgers. EEG en EG hebben zich in toenemende mate bezig gehouden met de regulering van de authenticiteit en kwaliteitsgarantie van ambachtelijke streekproducten, en TNO leverde hiervoor gegevens.
Voor het onderzoek van de commissie werden proefboerderijen aangewezen, meestal in de nabijheid van Gouda, waar ook het secretariaat van de commissie gevestigd was. Van de commissie dateren de laatste stukken uit 1973. Vermoedelijk werd zij toen ontbonden.
Geschiedenis van het archiefbeheer
Het archief werd na opheffing van de commissie vanuit Gouda overgebracht naar de archiefbewaarplaats van TNO aan de Juliana van Stolberglaan. Vandaar werd het in 1988 overgebracht, met de andere aldaar opgeslagen TNO-archieven naar het Algemeen Rijksarchief.
TNO beschouwde zich - o.m. wegens zijn autonome bijdragen aan de normeringsregels van de Europese Unie - niet als een overheidsorgaan. De overdracht geschiedde in de vorm van een inbewaringgeving van een archief, niet in eigendom verkregen.
De verwerving van het archief
Het archief is voor langere tijd in beheer, niet in eigendom verkregen.
Inhoud en structuur van het archief
2.14
Inhoud
Het archief is slechts fragmentarisch bewaard gebleven. Van 1953 tot 1958 zijn alle rapporten en onderzoeksbevindingen beschouwd als bijlagen bij de vergaderstukken van de commissie. Daarna werden de stukken geordend volgens een decimaalstelsel en heeft vermoedelijk steekproefsgewijs bewaring plaats gevonden.
Selectie en vernietiging
Bij de beschrijving zijn enkele facturen en stukken betreffende personeelsaangelegenheden vernietigd. Dit laatste bestond uit richtlijnen van de rijksoverheid en van de Centrale Organisatie waarbij voornamelijk de Rijksambtenarenregelingen werden toegepast. In totaal 0,1 m’of is 33% van het bestand vernietigd.
Aanwijzingen voor de gebruiker
Openbaarheidsbeperkingen
Volledig beperkt openbaar (A). Raadpleging van stukken jonger dan 50 jaar: na toestemming van de directeur Nationaal Archief.
Materiële beperkingen
Het archief kent geen beperkingen voor het raadplegen van stukken als gevolg van slechte materiële staat.
Aanvraaginstructie
Openbare archiefstukken kunnen online worden aangevraagd en gereserveerd. U kunt dit ook via de terminals in de studiezaal van het Nationaal Archief doen. Om te kunnen reserveren dient u de volgende stappen te volgen:
U maakt een profiel aan op www.gahetna.nl, en logt vervolgens in
Via de archiefinventaris (alleen de beschrijvingen met rode nummers) selecteert u het gewenste archiefstuk door op de knop 'Reserveren' te klikken
In het volgende scherm geeft u aan op welke dag u het archiefstuk wilt inzien
Indien u zich bevindt in de studiezaal en een tafelnummer heeft ontvangen kunt u dit nummer vermelden. Als u geen tafelnummer heeft kunt u tafelnummer 777 laten staan
Vervolgens bevestigt u uw reservering door deze te versturen.
Verwant materiaal
Beschikbaarheid van kopieën
De inventarisnummers van dit archief zijn niet in kopievorm beschikbaar.
Beschrijving van de series en archiefbestanddelen
- Vergaderingen, A.
  - Stukken betreffende vergaderingen van de commissie., 1953-1967; 1-3; 3 omslagen
    - 1953-1956, 1
      Openbaarheid beperkt tot 1 januari 2024
    - 1957-1960, 2
    - 1966-1967, 3
- Materiële en personele voorzieningen, B.
  - Ingekomen aanbevelingen., 1964-1973; 4-8; 5 omslagen
    - Melkmachines van Alfa Laval en Manus, z.j., 4
    - Plastic artikelen van Fusion Rubbermaid, 1973, 5
    - Thermometers van Pieterman en Thermotex, 1972, 6
    - Waterverwarmingsapparatuur van Daalderop en Ramaekers, 1972, 7
    - Niet gespecifieerde aanbevelingen, 1964-1971, 8
  - Ingekomen projectverslag van het Instituut voor Landbouwbedrijfsgebouwen over vastzetsystemen voor koeien in grupstallen voor melkvee over 1972., 1973; 9; 1 stuk
  - Stukken betreffende leveranties van instrumenten voor de inrichting van het proeflokaal., 1961-1967; 10; 1 omslag
  - Stukken betreffende de aanstelling van een technisch ambtenaar en de verlening van buitengewoon verlof voor een medewerker wegens leiding aan een jeugdkamp., 1964, 1968; 11; 1 omslag
- Werkzaamheden, C.
  - Tekeningen en folders over het dieppekelen van kaas in rekken., z.j.; 12; 1 omslag
  - Stukken betreffende de reglementering en de uitvoering van kaaskeuringen van proefkazen in Gouda., 1959-1968; 13; 1 omslag
  - Specifieke rapporten, 1963, 1968; 14; 2 stukken
    Rapport vaneen onderzoek over de invloed van kopertoevoeging aan kaasmelk. Gestencild. 1963.
    Doorslag van een brief naar het Instituut voor Zuivelonderzoek ten geleide van een zending deels gassige kaas. 1968 januari 25
  - Stukken betreffende een rapport ter ondersteuning van een EEG-subsidieaanvraag voor dagkaasbereiding van boerenkaas in de omgeving van Gouda., 1964-1967; 15; 1 omslag
  - Stukken betreffende experimenten met waterkoelingen in melktanks en koelmachines., 1966; 16; 1 omslag
  - Stukken betreffende verschillende onderzoekingen naar de zuurvorming bij de bereiding van kaas., 1966-1973; 17; 1 omslag
  - Stukken betreffende vergelijkingsproeven met lebstremsel en microbiol stremsel., 1971; 18; 1 omslag
  - Stukken betreffende een lactobacillenonderzoek bij kaasboeren tussen Gouda en Utrecht., 1972; 19; 1 omslag